臺北高等行政法院判決
　　　　　　　　　　　　　　　　　　 94年度訴字第00034號
　　　　　　　　　　　　　　　.
原　　　告　甲○○○
訴訟代理人　辛○○
　　　　　　庚○○
原　　　告　乙○○
　　　　　　丙○○
上　一　人
法定代理人　丁○○
被　　　告　行政院
代　表　人　戊○○（院長）
訴訟代理人　己○○
上列當事人間因慰問金事件，原告不服公務人員保障暨培訓委員
會中華民國93年11月23日（93）公審決字第0350號復審決定，提
起行政訴訟。本院判決如下：
　　主  文
原告之訴駁回。
訴訟費用由原告負擔。
　　事  實
一、事實概要：原告係已故行政院衛生署臺東醫院（下稱臺東醫
    院）醫事檢驗師廖春生之遺族，廖春生於93年5月20日支援
    臺東醫院成功分院門診部醫療業務結束後，搭乘巡迴服務車
    返回臺東醫院，途中發生交通事故，送醫急救後不治死亡，
    經行政院衛生署以其係執行職務以致死亡，依公務人員因公
    傷殘死亡慰問金發給辦法 (下稱因公傷亡慰問金發給辦法）
    第4條第1項第3款第2目規定，向被告申請核給慰問金新臺幣
    （下同）2,300,000元，案經被告以93年7月7日院授人給字
    第0930021113號函，略以廖春生係於公差往返途中遇交通意
    外事故死亡，改依同辦法第4條第1項第3款第1目規定核給慰
    問金1,200,000元。原告不服，提起復審，經復審決定駁回
    後，遂提起本件行政訴訟。原告均未於言詞辯論期日到場，
    其中原告甲○○○僅於準備程序期日到場為聲明、陳述；其
    餘原告則僅提出書狀為聲明、陳述。
二、兩造聲明：
　　(一)原告聲明：
      1.復審決定及原處分均撤銷。
      2.被告應核給原告各366,666元之慰問金及自訴狀繕本送
        達被告翌日起按年息週年利率百分之五計算之利息。
　　(二)被告聲明：駁回原告之訴。
三、兩造之爭點：廖春生是否因執行危險職務以致死亡？
　　(一)原告主張之理由：
      1.廖春生自始服務於台東醫院之台東市本院，其執行職務
        本毋須往返於花東海岸公路伽蘭崎嶇山路而蜿蜒易肇事
        路段，任職之初亦無須往返該易肇事危險路段之約定。
        惟依其職務說明書工作項目第6點及公務員服務法第7條
        規定，成功分院落成後，廖春生經指派偶而支援成功分
        院業務，故須銜命冒險往返於首揭危險易肇事路段，該
        危險行程應視為其執行職務之內容，至少亦係其附隨業
        務，在通常客觀標準，比一般未支援成功分院業務者更
        具受傷、殘廢、死亡之危險。況其執行職務當日，適有
        中度颱風妮妲過境影響，因鋒面滯留帶來陣雨、雷大雨
        ，致視線不良之危險天候而肇事，顯見臨時交辦事項職
        務之執行內容包含行經前開危險崎山路及惡劣天候之往
        返，顯與其平日在本院所執行職務內容安危有別。依公
        務員服務法第9條之規定公務員奉派出差仍有一星期之
        寬限期，得自行擇定良好天候始往返。而本件係執行臨
        時交辨事項職務性質，係同機關（分院）之支援執行臨
        時交辦事項職務，自非一般公差往返甚明。
      2.又台東醫院成功分院成立後，該分院未設職務宿舍，其
        設置顯有欠缺，致本院員工須冒險行經前開危險路段往
        返成功分院支援執行臨時交辦事項之職務，自比一般其
        他院所及本院醫事人員具較高之危險性。而事發時，廖
        春生所乘之車輛為巡迴服務車，尚非交通車，其安全性
        亦不如一般大型交通車，該巡迴服務車顯係於執行職務
        中，其路況、天候及巡迴車之設置欠缺，未裝置安全帶
        、超速警示器，客觀上自具較高之危險性，此狀況均應
        納入執行職務中予以審酌。廖春生復不得拒絕該臨時交
        辦事項之職務而前往，其危險、風險國家自應分擔承受
        ，資以補償被害人之損失，而期公允、衡平。
      3.本案之爭點在於廖春生遇難時，是否為執行業務？而查
        所謂業務，係指個人基於社會地位繼續反覆行為之事務
        ，除主要部分外，尚包括完成主要業務、交辦事項所附
        隨之準備與輔助瑣事在內。是被害人乃在完成主要業務
        所附隨之準備與輔助事務所必經。被害人應為執行交辨
        事項之附隨業務，為執行業務中無疑。此觀最高法院71
        年台上字第1550號判例足稽。此業務之執行，既經排定
        （交辦）即應於當天完成；尤非一般出差洽公得於一週
        內自行調整時間、擇定良好天候出差者，迥然有別。
      4.又廖春生平日騎機車上下班，於遇難當時已進入工作場
        所（顯非上下班途中），再由僱主提供巡迴服務車接往
        台東縣成功鎮巡迴服務。是廖春生於踏上巡迴服務車伊
        時與進入工作場所無殊，以迄於巡迴服務完成，下巡迴
        服務車之前皆係動態之工作場所（國家提供之動態工作
        場所），應為附隨準備、輔助之業務執行中，核與巡迴
        服務車上有無病患無涉。
　　(二)被告主張之理由：
      1.按公傷死亡慰問金辦法第3條規定：「本辦法所稱因公
        受傷、殘廢、死亡，指因下列情事之一，致受傷、殘廢
        或死亡者…二、公差遇險…。前項… 第2款所稱公差遇
        險，指公務人員經機關學校指派執行一定之任務而遭遇
        危險，其時程之計算係自出發以迄完成指派任務返回辦
        公場所或住 (居)所止…。」同辦法第4條規定: 「慰問
        金發給標準如下：…三、死亡慰問金：(一)死亡者，發給
        其遺族新臺幣120萬元。(二)因執行危險職務所致死亡者
        ，發給其遺族新臺幣230萬元。…第一項…所稱危險職
        務，指公務人員所執行之職務，依通常客觀之標準，比
        一般職務更具受傷、殘廢、死亡之危險者。」
      2.按廖春生既係經指派、銜命往返台東醫院及成功分院之
        間，自屬前揭辦法第3條第1項第2款所稱公差遇險之情
        形，尚無疑義。惟其既係公差往返情形，則往返路途中
        有無「執行危險職務」，始為本案得否適用本辦法第4
        條第l項第3款第2目有關「因執行危險職務所致死亡者
        ，發給其遺族新臺幣230萬元」規定之關鍵。經查事發
        當日廖春生所乘交通車 (按：原告指應為「巡迴服務車
        」)並無後送急症病患任務，核其死亡事由，自難謂具
        有本辦法第4條第3項所稱「執行危險職務」之情形，故
        本院改依同辦法第4條第1項第3款第1目規定核給其遺族
        新臺幣120萬元之慰問金，於法並無違誤。
      3.另有關原告稱服務機關未設有職務宿舍暨廖春生所乘國
        家所提供之巡迴服務車設置顯有欠缺，造成死亡事故應
        由國家承受，需補償被害人始為衡平一節，按該車暨職
        務宿舍是否因設置欠缺造成危險，需由國家予以賠償，
        非屬本案所應審究範圍，惟公務人員因公傷殘死亡慰問
        金並非補償性質，係依法就客觀所定因公傷亡情況核定
        之慰問給付，併予敘明。
　　理  由
一、本件原告起訴時，被告之代表人為游錫，嗣於訴訟中變更
    為戊○○，茲據新任代表人具狀聲明承受訴訟，經核無不合
    ，應予准許。又原告經合法通知，未於言詞辯論期日到場，
    核無行政訴訟法第218條準用民事訴訟法第386條各款所列之
    情事，爰依被告之聲請，由其一造辯論而為判決，合先敘明
    。
二、按公務人員保障法第21條規定：「…公務人員因機關提供之
    安全及衛生防護措施有瑕疵，致其生命、身體或健康受損時
    ，得依國家賠償法請求賠償。公務人員因公受傷、殘廢或死
    亡者，應發給慰問金。但該公務人員有故意或重大過失情事
    者，得不發或減發慰問金。前項因公之範圍及慰問金發給辦
    法，由考試院會同行政院定之。」又「本辦法所稱因公受傷
    、殘廢、死亡，指因下列情事之一，致受傷、殘廢或死亡者
    ：一執行職務發生意外。二公差遇險。三在辦公場所發生意
    外。前項第一款所稱執行職務發生意外，指於執行職務時，
    發生意外事故；第二款所稱公差遇險，指公務人員經機關學
    校指派執行一定之任務而遭遇危險，其時程之計算係自出發
    以迄完成指派任務返回辦公場所或住（居）所止；…。依本
    辦法發給慰問金者，以其受傷、殘廢或死亡與第一項各款因
    公情事之一具有直接因果關係者為限。」「慰問金發給標準
    如下：…三死亡慰問金：(一)死亡者，發給其遺族新臺幣一百
    二十萬元。(二)因執行危險職務所致死亡者，發給其遺族新臺
    幣二百三十萬元。…第一項…所稱危險職務，指公務人員所
    執行之職務，依通常客觀之標準，比一般職務更具受傷、殘
    廢、死亡之危險者。」亦為行政院、考試院依前開法條授權
    會銜訂定因公傷亡慰問金發給辦法第3條規定、第4條第1項
    第3款第1目、第2目及第3項所明定。
三、經查，廖春生原服務於臺東醫院擔任醫事檢驗師職務，於93
    年5月20日經指派出差支援成功分院醫療業務結束後，於搭
    乘該醫院巡迴服務車返回臺東醫院途中，因該車與中型貨車
    對撞，致廖春生頭部受創而顱內出血，經送返臺東醫院急救
    ，延至翌日即同年月21日凌晨4時37分不治死亡等情，有廖
    春生之臺東醫院員工出差請示單、臺灣臺東地方法院檢察署
    相驗屍體證明書、臺東縣警察局道路交通事故調查卷及臺東
    醫院出具之廖春生因公死亡證明書附原處分卷可稽，並為兩
    造所不爭，堪信為真實。故被告以廖春生係經機關指派執行
    一定之任務，於任務完成後返回辦公場所途中遭遇車禍以致
    死亡，核與前揭因公傷亡慰問金發給辦法第3條第1項第2款
    「公差遇險」之要件相符，依同辦法第4條第1項第3款第1目
    規定，核給其遺族即原告慰問金1,200,000元之處分，揆諸
    前揭說明，並無不合。
四、原告起訴雖主張：臺東醫院成功分院成立後，因該分院未設
    有職務宿舍，致廖春生須行經花東海岸山路之危險路段，支
    援該分院之醫療業務，且事發當日，因颱風過境造成鋒面滯
    留之雷陣大雨影響，致視線不良之危險天候而肇事，應為執
    行危險之職務云云。
五、惟按，前揭因公傷亡慰問金發給辦法第4條第1項第3款第2目
    所稱之危險職務，依同條第3項規定，係指公務人員所執行
    之職務，依通常客觀之標準，比一般職務更具受傷、殘廢、
    死亡之危險者而言，觀諸廖春生職務說明書所載之工作項目
    ：「一、臨床及一般病理檢驗。二、繕造檢驗報告及統計報
    表事宜。三、檢驗儀器之維護及保養或請修事宜。四、檢驗
    試藥之調配保管。五、檢驗業務之研究改進事宜。六、其他
    臨時交辦事項。」以其執行醫事檢驗職務，依通常客觀之標
    準，非屬危險職務，況廖春生係因交通事故致死，並非因執
    行醫事檢驗職務致死，原告所訴廖春生須冒風雨行經危險路
    段，應為執行危險職務云云，尚不足採。再者，公務人員因
    公傷亡慰問金之發給，係政府依前揭公務人員保障法第21條
    第2項規定，給予公務人員遺族之救助及慰問金性質，並非
    損害賠償範圍，原告另稱臺東醫院成功分院未設有職務宿舍
    ，及廖春生當日搭乘之巡迴服務車設置欠缺，應補償被害損
    失乙節，依前揭公務人員保障法第21條第1項規定，係屬國
    家賠償範疇，核與本件慰問金之核給無涉，原告執此主張被
    告應併予審酌核給慰問金云云，亦非有據。
六、綜上所述，原告所陳各節均不足採，原處分並無違誤，原告
    訴請撤銷，並請求被告應核給原告各366,666元之慰問金及
    法定遲延利息，均無理由，應予駁回。
據上論結，本件原告之訴為無理由，爰依行政訴訟法第98條第3
項前段、第104條、第218條，民事訴訟法第85條第1項前段、第
385條第1項前段，判決如主文。
中　　華　　民　　國　　94　　年　 　9　　月　 28  　 日
                        第四庭審判長法  官　徐瑞晃
                                    法  官　吳慧娟
                                    法  官　蕭惠芳
上為正本係照原本作成。
如不服本判決，應於送達後20日內，向本院提出上訴狀並表明上
訴理由，如於本判決宣示後送達前提起上訴者，應於判決送達後
20日內補提上訴理由書（須按他造人數附繕本）。
中　　華　　民　　國　　94　　年　 　9　　月　 28  　 日
             　　　　　　   　　　　書記官  李淑貞
